【裁判字號】    89,交訴,33
【裁判日期】    890728
【裁判案由】    肇事遺棄罪等
【裁判全文】
臺灣桃園地方法院刑事判決                          八十九年度交訴字第三三號
    公  訴  人  臺灣桃園地方法院檢察署檢察官
    被      告  甲○○
右列被告因肇事遺棄案件，經檢察官提起公訴（八十九年度偵字第二二七三號），本
院判決如左：
    主      文
甲○○被訴服用酒類不能安全駕駛動力交通工具而駕駛及駕駛動力交通工具肇事，致
人於傷而逃逸部分均無罪。其餘被訴部分公訴不受理。
    理      由
一、公訴意旨略以：被告甲○○於民國八十九年一月三十一日十時三十五分許，服用
    酒類以達不能安全駕駛動力交通工具之程度，仍駕駛其車號ＤＰ—三三七二號自
    小貨車，由桃園縣龜山鄉○○路往復興二路方向行駛，途經龜山鄉○○○路與興
    華一街街口時，理應注意車輛行駛時，駕駛人應注意車前狀況‧‧‧，隨時採取
    必要之安全措施及車輛行至無號誌之交叉路口，應減速慢行。而依當時情形並無
    不能注意之情事，竟疏於注意，於通過上開交叉路口時，撞擊騎乘車號ＲＹＷ—
八六七號輕機車搭載乙○○之丙○○，雙方遂發生車禍，丙○○因此受有右側股
    骨、脛骨及腓骨骨折之傷害，乙○○受有右小腿擦傷之傷害。被告於發生車禍後
    ，非但未停車將傷者送醫，竟加速逃逸，經路人見義勇為將被告攔下後始停車，
    因認被告涉有刑法第一百八十五條之三服用酒類不能安全駕駛動力交通工具而駕
    駛、第一百八十五條之四駕駛動力交通工具肇事，致人傷而逃逸及第二百八十四
    條第一項前段過失傷害罪嫌。
二、無罪部分（服用酒類不能安全駕駛動力交通工具而駕駛部分）：
（一）本件公訴人認被告涉有刑法第一百八十五條之三服用酒類不能安全駕駛動力交
      通工具而駕駛犯行，揆其理由無非係以酒精測試紙（酒精濃度值每公升零點五
      一毫克）及警製酒後駕車駕駛人不能安全駕駛紀錄表資為論據。訊據被告坦承
      於前開時地酒後仍駕駛動力交通工具等情不諱，惟堅決否認有何酒醉駕車刑責
      ，辯稱，其服用酒類後，當時心智尚清醒，並未達不能駕駛程度等語。
（二）按刑法第一百八十五條之三服用酒類不能安全駕駛動力交通工具而駕駛者，其
      立法目的在藉抽象危險犯之構成要件，以嚇阻酒後駕車危害道路交通安全，而
      為外國立法例所採行。而飲酒駕車者是否購成本罪，應由法院依各個具體案例
      認定，且核本條構成要件係完備刑法，無待乎行政機關以命令訂定酒精含量值
      達每公升零點五五毫克以上，即構成本罪，該命令僅係供法院參考之資料，而
      無拘束法院認定事實之效力。因之是否購成本條之罪，應以是否達不能安全駕
      駛程度為斷。
（三）關於本件公訴人以酒精測試值及被告當時發生車禍之事實認定被告服用酒類不
      能安全駕駛動力交通工具乙節，查刑法上所謂「服用酒類不能安全駕駛動力交
      通工具」，觀察之重點在於酒精對駕駛人在交通工具高速動力運轉狀況下維持
      身心整體應變能力的影響，在經驗科學上並不限於徹底麻醉身心，當時酒精濃
      度（一般為呼氣酒精濃度的二百倍到二百三十倍）過高而造成酒精中毒時，即
      使只是每公升一百毫克（換算呼氣酒精濃度約為每公升零點五毫克）也以足可
      影響駕駛安全。觀乎這項自然科學上所肯定的客觀實驗數據，法務部曾於八十
      八年五月十日邀集行政院衛生署、中央警察大學等相關專業機構研商確認，並
      取呼氣值酒精濃度每公升零點五五毫克的近似數值為個案事實認定參考，以法
      八十八檢字第一六六九號函行文所屬機關供作刑事訴追依據，所採測定基準並
      不違背公知之經驗法則。若依被告車禍當時接受警方所做酒精測試，酒精測試
      值為每公升零點五一毫克，未達法務部上開函文所示呼氣值酒精濃度每公升零
      點五五毫克足以影響駕駛安全。如以被告當時當時發生車禍而警方酒精測試測
      得其當時有服用酒類，即認定被告「不能安全駕駛動力交通工具」，實屬倒果
      為因的推論，不足採取。因之是否構成本罪，仍應以是否達不能安全駕駛為斷
      。觀之卷附交通事故現場照片，丙○○所騎乘之機車毀損之情形為，該機車車
      頭與被告駕駛之自小貨車碰撞，致機車車頭向右方嚴重扭曲；參以本件車禍事
      故類型及型態為側撞（即機車撞及自小貨車左後側），有卷附道路交通事故調
      查報告表可按；再參以道路交通事故調查報告表內之事故現場圖機車倒地之位
      置在興華一街與文化三路交叉路口，丙○○騎乘之機車沿興華一街已過文化三
      路發生碰撞，刮地痕跡至該機車倒地位置有三點四公尺；復以當時搭乘該機車
      之被害人乙○○於本院八十九年四月十三日審理時陳稱，被告當時駕車速度快
      ，伊堂姐騎機車速度亦快等語；足認被告駕駛自小貨車沿文化三路行駛，行至
  上開交叉路口，而由丙○○騎乘機車因閃避不及，側撞被告所駕駛之自小貨車
      ，而後機車倒地等情事，然尚難據此遽行推認被告不能安全駕駛動力交通工具
      。而後被告往前行駛約一０七公尺停車，返回事故現場接受警方訊問。被告當
      時接受警方訊問，被告之狀況為酒精含酒量檢測，其吐氣測試值每公升零點五
      一毫克，有酒精含量測試值記錄表一紙附卷可稽，而被告當時生理狀態，外觀
      部分為衣著整齊、酒味濃烈及臉色正常，言行部分為言語正常、步行穩健，被
      告心理狀態為平常等情，此有桃園縣警察局龜山分局取締酒後駕車駕駛人不能
      安全駕駛紀錄表附卷可稽，足認被告客觀上並無不能安全駕駛動力交通工具之
      情事。
（四）綜上，斟酌本件車禍係因丙○○騎乘機車閃避不及，側撞被告所駕駛之自小貨
      車，然尚難據此遽行推認被告不能安全駕駛動力交通工具，而警方查獲被告車
      禍當時之狀況亦無客觀上已不能安全駕駛汽車之狀態。是並無證據足資證明被
      告不能安全駕駛動力交通工具，自難以刑法第一百八十五條之三服用酒類不能
      安全駕駛動力交通工具而駕駛罪相繩，此外又查無其他積極證據足認被告涉有
      刑法第一百八十五條之三之犯行，不能證明被告犯罪，本件被告此部分自應為
      無罪之判決。
三、無罪部分（肇事逃逸部分）：
（一）本件公訴人認被告甲○○涉有前揭肇事逃逸犯行，揆其理由無非係以：車禍發
      生後被告續行約一百公尺方停車，且被告自承當時確有第三人對被告言及發生
      車禍一節資為論據。訊據被告堅決否認有何肇事逃逸犯行，辯稱：車禍發生後
      ，伊感覺車身搖晃有被撞倒，就將車停於路旁，一部貨車經過司機告訴伊撞倒
      人，伊向該貨車司機表示伊知道，然後就回到車禍事故現場等語。
（二）經查關於本件車禍事故肇因於雙方駕車過快，於該十字路口丙○○因閃避不及
      側撞被告所駕之自小貨車之事實已詳如前述。而被告自承當時車速為時速四、
      五十公里，參以被害人乙○○於本院八十九年四月十三日審理時陳稱，被告當
      時速度很快等語，是以被告時速四、五十公里計算行駛一百公尺，所需時間約
      九至七點二秒之間，若被告意欲駕車逃離現場，於此未及十秒的時間，應可加
      速離去現場，然被告反將自小貨車由內側車道駛向路邊停車後，返回事故現場
      ，顯見其並無肇事逃逸之故意。雖被害人乙○○於本院八十九年六月二十三日
      審理時陳稱，其於車禍當時並未昏倒，被告當時駕車行駛於外側車道，被一司
      機駕駛小貨車追趕於前才攔下的等語，惟被害人於本院審理時迭次表示，發生
      事故後，被告及加速逃逸等情，如前所述被告當時駕車時速約四、五十公里，
      若依被害人乙○○之說法，被告加速逃逸，則從車禍事故現場至肇事後被告停
      車之位置所需時間更短，顯見被告當時已將車停妥於路邊，而為當時路過駕駛
      小貨車之司機告知被告發生車禍。是被害人乙○○之說法應為被告未就其傷害
      部分犯行與其達成和解，所為誇張之詞。另被害人丙○○於警訊中陳稱，車禍
      發生後，已意識不清楚，所以沒有親眼看到被告為何最後會停車並下車察看，
      發生車禍後最後見到的是被告所駕小貨車越開越遠，且實際距離並不清楚等語
      ，然從車禍事故現場至被告停車之地點實際距離約一百零七公尺，已如前述，
      蓋因被害人係由近距離至遠距離觀看，且發生車禍事故意識不清，故會有如被
      害人丙○○所述見被告所駕小貨車越開越遠之情形。
（三）綜上，被告辯解並無駕駛自小貨車，致人傷而逃逸之犯行，堪以採信。此外查
      無其他證據足資認定被告確有前開肇事逃逸之犯行，不能證明被告犯罪，本件
    被告此部分犯行，依法應為無罪判決之諭知。
四、不受理部分（過失傷害部分）：
（一）按告訴乃論之罪，告訴人於第一審辯論終結前得撤回其告訴，又告訴經撤回者
      ，應諭知不受理之判決，刑事訴訟法第二百三十八條第一項、第三百零三條第
      三款定有明文。
（二）查本件告訴人丙○○、乙○○告訴被告甲○○過失傷害案件，起訴書認係犯刑
      法第二百八十四條第一項之罪，依同法第二百八十七條之規定，須告訴乃論。
      茲據告訴人丙○○之父於本院審理時表示，已經與被告達成和解等情，並有告
      訴人丙○○撤回告訴書狀附卷可稽；另告訴人乙○○於本院八十九年七月十四
      日審理時當庭以言詞表示願意撤回告訴，有審理筆錄附卷可稽。依照上開說明
      ，本件被告此部分被訴犯行，自應為公訴不受理之判決。
據上論斷，應依刑事訴訟法第三百零一條第一項、第三百零三條第三款，判決如主文
。
本案經檢察官張春暉到庭執行職務
中      華      民      國    八十九    年      七      月    二十八    日
                                      臺灣桃園地方法院交通法庭
                                          審判長  法  官   范清銘
                                       法  官   林婷立
                                                  法  官   黃永定
右正本證明與原本無異。
如不服本判決，應於判決送達後十日內向本院提出上訴狀( 應附繕本 )，上訴於
臺灣高等法院。
                                                  書記官   陳月桂
中        華        民        國   八十九   年   七   月    二十八    日


司法院資訊處製作；財團法人民間司法改革基金會備份。
